臺灣臺中地方法院民事判決
110年度重訴字第74號
原      告  吳秉豐即吳彥霆
訴訟代理人  陳國樟律師
複代理人    蔡孟蕙律師
被      告  葉媛媚  
            潘育霈即潘惠傑

            潘畇灃即潘碩傑

共      同
訴訟代理人  張績寶律師
被      告  林靖晏即林云樂

訴訟代理人  宋永祥律師
上當事人間損害賠償事件，本院於民國111年6月14日言詞辯論終
結，判決如下：
    主      文
原告之訴及假執行之聲請均駁回。
訴訟費用由原告負擔。
    事實及理由
壹、原告主張：
一、原告於民國106年10月間經友人介紹認識被告林靖晏，被告
    林靖晏自106年10月起不斷遊說原告參加SKY拆分盤直銷事業
    之投資案（下稱SKY投資），保證SKY投資合法且獲利良好，
    以通訊軟體LINE招攬原告參加同年11月14日至15日在香港舉
    辦的SKY商學院活動，期間於106年11月6日交付11萬9000元S
    KY投資短期收益予原告，更於106年11月17日在臺中市○○區○
    ○○○街000號巴菲特咖啡廳舉辦投資說明會，宣稱sky投資投
    報率高達500-700%，利誘原告投資。原告遂分別於106年10
    月31日匯款新臺幣（下同）52萬5000元、106年11月3日代親
    友匯款9萬2400元之考察團費、11月5日匯款17萬1500元及17
    萬5000元、11月21日匯款5萬2500元、11月22日匯款3萬8500
    元、11月26日匯款5萬6000元、12月19日匯款50萬5000元、1
    2月23日匯款9萬5000元、12月31日匯款6萬4000元至被告林
    靖晏申設之合作金庫商業銀行五權分行帳號0000000000000
    帳戶（下稱被告林靖晏合庫帳戶）。被告林靖晏再於106年1
    1月10日向原告表示可直接交付現金，故原告將105萬元現金
    交付予被告林靖晏再投入SKY投資。嗣被告林靖晏又稱SKY投
    資如要套現須持有一定比例「SWC幣」，原告遂於107年4月1
    3日匯款10萬5000元至被告林靖晏申設之國泰世華銀行帳號0
    00000000000帳戶（下稱被告林靖晏國泰帳戶）。惟原告以
    上開高達292萬9900元投資款投入SKY投資後，迄今未能回收
    任何本金與利息，且被告林靖晏現今行方不明，被告林靖晏
    違法吸金而違反銀行法第29條第1項、29條之1規定，確係違
    反保護他人法律之侵權行為，爰依民法184條第2項規定，請
    求被告林靖晏賠償292萬9900元。
二、被告林靖晏於106年12月23日間遊說原告投資ANB公司（下稱
    ANB投資），聲稱ANB公司正在蓋東南亞最大摩天輪大樓，且
    由中國鐵建13承包建造，更稱ANB公司投資比SKY投資更好更
    穩健，且投資款項經三拆即約120天即可獲利216%等語，除
    以LINE傳送介紹M101大樓的影片、成都電視台和廈門電視台
    採訪的影片網址予原告外，並於107年1月9日傳送介紹ANB制
    度之「DesignANB資產制度2.25.pdf」檔案予原告。被告林
    靖晏先於107年1月13日招攬原告參加107年2月1日至5日至馬
    來西亞參訪活動，稱此次可至原告投資的ANB公司等地方參
    訪，再於107年2月15日招攬原告參加ANB投資於同月19日位
    在桃園新陶芳餐廳、同月20日位在臺中陶源茗餐廳說明會，
    會中遊說原告，並以該等活動意圖讓包含原告在内的不特定
    多數投資人相信已有許多人投資ANB投資且極具獲利遠景。
    原告遂於107年1月16日匯款1萬4025元、107年4月30日匯款9
    0萬元、107年5月2日匯款40萬元至被告林靖晏國泰帳戶，另
    交付被告林靖晏現金62萬7000元予被告林靖晏。惟被告林靖
    晏遲未給原告ANB投資帳戶，幾經協調，被告林靖晏始給予
    原告ANB投資帳戶。另原告於106年12月底經被告林靖晏介紹
    認識擔任訴外人仁美生物科技有限公司（下稱仁美公司）負
    責人之被告葉媛媚，被告葉媛媚即自107年1月8日起不時傳
    送ANB投資相關資訊予原告，更於107年3月14日傳送「葉老
    師菁英團隊限時獎勵加碼」訊息，107年3月25日傳送招攬投
    資人4月至馬來西亞考察，並稱「名額有限，報名從速、我
    們集中在第一批與第三批，我帶隊」之方式，利誘原告投資
    ，且該次考察團與之後泰國考察團皆是由被告葉媛媚負責帶
    團。原告遂在被告葉媛媚指示下，於107年5月14日匯款7萬5
    900元、107年5月15日匯款33萬元、107年8月7日匯款120萬
    元至被告葉媛媚以仁美公司申設之合作金庫銀行五權分行帳
    號0000000000000帳戶（下稱仁美公司合庫帳戶），並分別
    於107年5月14日23時許、107年5月18日16時許及107年5月23
    日17時許，交付現金各66萬元，計198萬元予訴外人陳文雅
    轉交予被告葉媛媚。而被告潘育霈為被告葉媛媚之女，曾向
    原告表示其是被告葉媛媚的助理，幫被告葉媛媚處理ANB投
    資，並要求原告將投資款匯至仁美公司合庫帳戶，並傳送被
    告葉媛媚相關訊息予原告，協助被告葉媛媚收受投資款項及
    投資人旅遊考察等。被告潘畇灃為被告葉媛媚之子，曾為仁
    美公司負責人，並協助被告葉媛媚收受投資款。原告因被告
    以上開遊說方式，各自分擔利誘投資、收受款項之行為，投
    入ANB投資計552萬6925元迄今未能受償，於媒體報導後始知
    悉「馬來西亞ANB&M101」集團（下稱ANB集團）以假稱投資
    馬來西亞房地產可獲得高報酬率等涉嫌詐欺，被告林靖晏、
    葉媛媚於107年勸誘原告投資前，已捲入諸多投資案糾紛，
    明知被告以上開投資模式利誘原告參與ANB投資而違法吸金
    ，已違反銀行法第29條第1項、第29條之1，及第125條第1項
    規定，猶決意以保證獲利及詐欺等行為，收受原告投資款，
    致原告受有損害，被告非單純投資人，確有違反保護他人法
    律之侵權行為，爰依民法第184條第2項及第185條第1項規定
    ，請求被告連帶賠償原告552萬6925元。
三、聲明：㈠被告林靖晏即林云樂應給付原告292萬9900元，及自
    起訴狀繕本送達被告之翌日起至清償日止，按年息5%計算之
    利息。㈡被告葉媛媚、潘惠傑、潘碩傑、林靖晏即林云樂應
    連帶給付原告552萬6925元，及自起訴狀繕本送達翌日起至
    清償日止，按年息5%計算之利息。㈢願供擔保請准宣告假執
    行。
貳、被告林靖晏抗辯：
一、原告於106年間拜訪被告林靖晏所經營陶源茗餐廳，試圖說
    服被告林靖晏一起投資美安直銷公司，遭被告林靖晏拒絕，
    並於餐廳聽聞訴外人李玉萍與陳正偉夫婦談及雲世紀國際控
    股集團SKYCENTURYGROUP（下稱SKY集團）SKY投資，主動向
    被告林靖晏表示投資意願，被告林靖晏遂透過LINE轉傳SKY
    集團制式化群發投資SKY拆分盤等相關資料予原告。而被告
    林靖晏早先參與SKY投資，於106年6月起陸續匯款予李玉萍
    或其指定之第三人廖小燕計531萬9110元、106年6月起陸續
    匯款或交付現金予陳正偉計515萬7765元，惟未收任何分拆
    利潤，始知遭李玉萍、陳正偉詐騙計1047萬6875元，亦對李
    玉萍、陳正偉提起刑事告訴，被告林靖晏實為SKY投資之投
    資人之一，非SKY集團主要幹部或知情參與SKY集團違法行為
    等地位或重要影響力者，自無所謂「經營」之行為，顯非違
    反銀行法第29條、第29條之1、第125條第1項規定等保護他
    人法律之主體。而原告自己了解SKY投資後，知悉被告林靖
    晏可以購得較便宜註冊幣，積極要求被告林靖晏協助購買註
    冊幣和所屬帳戶，被告林靖晏亦依約協助原告購買註冊幣，
    並在「SKY交易平台」完成註冊，原告後續投資相關事宜，
    均係原告自行操作，兩造銀貨兩訖。又原告非全無投資經驗
    或有何不知高獲利、高風險投資定律之人，僅係對於高報酬
    投資方案抱持僥倖心態，自難以事後巨額損失，遽認被告林
    靖晏行為有何不法性。且原告於投資SKY投資後，亦招攬許
    多下線，有資格以更便宜的價格購買註冊幣，被告林靖晏反
    過頭來向原告購買註冊幣，則原告乃實際自己經營SKY投資
    ，縱受有損失，實與被告林靖晏無關。另原告於106年10月3
    1日投資被告林靖晏所投資SKY投資，每月獲利1萬2000元，
    約定投資期限1年，期滿還滿本金每1股52萬5000元後，被告
    林靖晏並介紹上層有關人員與原告認識，熟習各階段作業程
    序。嗣原告認為不必經由被告林靖晏轉手即可完成投資，為
    獲取較高投資利益，即與被告林靖晏解約SKY投資契約，原
    告另招募會員成立另一組組合，故被告林靖晏於107年2月9
    日匯款10萬元、30萬元、10萬元，107年1月19日匯2萬4015
    元，計退還52萬4015元（已扣取手續費）原告原投資SKY投
    資金額，嗣被告林靖晏並未再經手原告參加SKY投資，兩造
    已無法律上原因存在，被告林靖晏並無不當得利可言。況原
    告於107年4月13日匯款後即知悉有受詐欺取財，非法吸金等
    侵權行為，卻遲於109年12月24日始為本件起訴請求，已逾2
    年不行使其損害賠償請求權時效。而原告告訴被告林靖晏涉
    嫌詐欺、違反銀行法，經臺中地方檢察署檢察官（下稱臺中
    地檢）110年度偵字第8878號予以不起訴處分，臺灣高等檢
    察署臺中檢察分署（下稱臺中高分檢）110年度上職議第225
    4號駁回再議，均認定被告林靖晏僅為投資人地位，確無以
    投資保證獲利方式，對多數人或不特定人收受投資款項之情
    。
二、被告林靖晏於106年12月間與被告葉媛媚討論ANB投資時，介
    紹原告認識被告葉媛媚，嗣原告基於自由意識決定，參加AN
    B投資，未曾由被告林靖晏經手，係自行積極與被告葉媛媚
    連絡，並廣邀其親友投資ANB投資，甚親自參加考察團，被
    告林靖晏未曾介入原告ANB投資事宜，原告均自行與被告葉
    媛媚、潘惠傑、潘碩傑等連絡討論ANB投資事宜。被告林靖
    晏僅單純為ANB投資之投資人，其於108年3月間經平面新聞
    報導ANB集團遭檢警查獲並起訴在案，始知受騙，被告林靖
    晏非參與該ANB集團成員，並無吸收存款或有違反銀行法之
    犯行等不法行為 並不該當民法第184條第2項之侵權行為。
    況被告林靖晏僅單純向原告分享投資經驗，原告明知此種投
    資風險極高，仍甘冒風險參與ANB投資，甚招攬諸多他人參
    加投資，獲取報酬及傭金，卻因ANB集團倒閉求償無門投資
    失利，要求被告林靖晏賠償，顯然違反誠信原則。
三、聲明：㈠原告之訴駁回。㈡如受不利判決，願供擔保，請准宣
    告免為假執行。
參、被告葉媛媚、潘育霈、潘畇灃抗辯：
一、原告參與ANB投資時間早於被告葉媛媚，實與被告葉媛媚無
    涉，均係原告主動表示要購買「註冊分」、「市場分」等，
    且原告於購買「註冊分」、「市場分」等後亦均已取得投資
    內容，而銀貨兩訖，並為原告於相關偵查案及起訴狀中所不
    爭執，顯無從認被告葉媛媚有何詐欺行為。被告潘育霈僅曾
    偶爾幫忙被告葉媛媚交代處理部分事宜，並無原告所舉情事
    ，被告潘畇灃更從未參與ANB投資。況被告葉媛媚、潘育霈
    、潘畇灃非「馬來西亞ANB&M101」集團核心成員，更未以投
    資「ANB公司」保證獲利方式，對原告或其他不特定人收受
    款項，被告並無有何詐欺或違反銀行法等情，業經臺中地檢
    110年度偵字第8878號予以不起訴處分，原告主張依民法第1
    84條第2項、民法第185條之規定，訴請被告負連帶賠償責任
    ，自無理由。
二、聲明：㈠原告之訴駁回。㈡如受不利判決，願供擔保，請准宣
    告免為假執行。
肆、本院判斷：
一、原告主張被告林靖晏為陶源茗有限公司負責人、被告葉媛媚
    為仁美公司負責人，被告潘育霈、潘畇灃為被告葉媛媚之子
    女等情，為被告葉媛媚、潘育霈、潘畇灃所不爭執，並有經
    濟部商工登記公示資料查詢服務之公司基本資料、原告與被
    告潘育霈LINE對話擷圖在卷可稽（本院卷第72、93至96、28
    6、319頁）。原告又主張其於106年11月6日收受被告林靖晏
    給付11萬9000元，並自106年10月31日至107年4月13日止、
    自106年12月23日至107年5月2日止陸續分別給付被告林靖晏
    計292萬9900元、194萬1025元，於107年5月14日至107年8月
    7日陸續給付被告葉媛媚計358萬5900元之情，亦有轉帳紀錄
    、臺灣銀行網路銀行轉帳明細、臺灣銀行匯款申請書⑵回條
    聯、轉帳明細、被告林靖晏合作金庫五權分行綜合存款存存
    摺封面、被告林靖晏國泰世華銀行中港分行活期儲蓄存款存
    摺封面、原告與被告林靖晏LINE對話擷圖等件可按（本院卷
    第38、44至59、65至69、79至92頁），自堪信為真實。原告
    主張上開給付係受被告林靖晏詐騙參與SKY投資，受被告共
    同詐騙參與ANB投資，被告以辦理說明會、LINE訊息對話、
    參訪等高投報率之招攬詐術，並違反銀行法第29條之1規定
    非銀行不得以借款、收受投資、使加入為股東或其他名義，
    向多數人或不特定之人收受款項或吸收資金，及第29條規定
    非銀行不得經營收受存款、受託經理信託資金、公眾財產或
    辦理國內外匯兌業務之規定，而犯同法第125條第1項等保護
    他人之法律，致原告陷於錯誤參與SKY投資、ANB投資而受有
    損害云云，則為被告所否認，並以前詞置辯。
二、按違反保護他人之法律，致生損害於他人者，負賠償責任。
    但能證明其行為為無過失者，不在此限。民法第184條第2項
    定有明文。而侵權行為損害賠償責任，除行為人之行為具不
    法性、被害人受有損害外，尚須以行為人之不法行為與被害
    人所受損害間具有相當因果關係為其成立要件，且主張侵權
    行為損害賠償請求權之人，對於侵權行為之成立要件應負舉
    證責任，是以，侵權行為之成立，應具備加害行為、侵害權
    利、行為不法、致生損害、相當因果關係、行為人具責任能
    力及行為人須有故意或過失等要件，若任一要件有所欠缺，
    即無侵權行為責任之可言。次按民法第184條第2項所保護之
    客體，須權益所遭受之侵害為保護他人之法律所欲防止者，
    換言之，違反保護他人之法律而構成侵權行為損害賠償義務
    ，必需具備二個要件，一為被害人須屬於法律所欲保護之人
    之範圍，一為請求賠償之損害，其發生須係法律所欲防止者
    。又按共同侵權行為，須各行為人之行為皆成立侵權行為為
    要件，而侵權行為之成立，須行為人因故意過失不法侵害他
    人權利，亦即行為人須具備歸責性、違法性，並不法行為與
    損害間有因果關係，始能成立，且主張侵權行為損害賠償請
    求權之人，對於侵權行為之成立要件應負舉證責任。就歸責
    事由而言，無論行為人因作為或不作為而生之侵權責任，均
    以行為人負有注意義務為前提，在當事人間無一定之特殊關
    係（如當事人間為不相識之陌生人）之情形下，行為人對於
    他人並不負一般防範損害之注意義務（最高法院88年度台上
    字第1862號、109年度台上字第912號判決參照）。
三、再鼓勵投資者為使投資人瞭解投資相關資訊而舉辦說明會，
    或以通訊軟體聯繫投資事務，抑或提供參訪國外投資機構或
    各投資項目進行之情，均係鼓勵投資人，企望徵求更多投資
    所運用之方法，其等各項鼓吹投資方式能否逕認有詐欺之詐
    術存在，容非無疑，況原告自承曾有取得被告林靖晏交付SK
    Y投資之獲利一節在卷（本院卷一第12頁），即難以其事後
    未有依約取得投資獲利，遽認被告有施以詐術情事。而被告
    林靖晏、葉媛媚固有以LINE對話提及SKY投資、ANB投資高報
    酬率等內容，惟原告未有其他舉證證明被告為SKY集團及ANB
    集團成員，難逕認被告林靖晏、葉媛媚為SKY集團、ANB集團
    等吸金集團之核心成員或幹部至為明確。且兩造LINE對話中
    之107年5月14日係原告主動向被告葉媛媚表示「我要調33萬
    （等過12：00我就可以匯）註冊分10000=10000、市場分200
    0=2000」，於同日向暱稱Kelly Pan-and表示「我要買2萬分
    ，可以匯仁美的帳戶嗎」，經Kelly Pan-and回覆好的，原
    告於107年5月23日又標註Kelly Pan-and表示「我要調分，
    我要給您66萬，再給我註冊分10000*2、市場分2000*2、晚
    上可以拿過去給您嗎」、「我拿現金去」，經Kelly Pan-an
    d回覆可以喔，我現在處理等語，有上開LINE對話擷圖在卷
    可按（本院卷一第85至86、90頁），顯見原告係「主動」表
    示欲購買，原告既係基於自行評估投資短期獲利甚豐，始會
    主動一再購買。且原告亦因招攬下線參與ANB投資，藉此獲
    取獎金而涉犯違反銀行法，經臺中地檢以108年度偵字第257
    70號起訴，以109年度偵字第30029號移送併辦，及由臺灣臺
    北地方檢察署檢察官110年度偵字第7137號偵辦中，堪認原
    告係自己評估而經營投資無訛。另據原告自承係參與被告林
    靖晏所投資SKY投資、ANB投資，被告林靖晏係其上線之情明
    確，並有被告林靖晏提出之匯款資料明細表及告訴狀在卷可
    稽（本院卷一第149至159頁、卷二第202、210、211頁），
    是被告林靖晏或有獲取多於原告投資獲利部分，亦無礙於被
    告林靖晏與原告同為SKY投資、ANB投資之受害人。而原告對
    被告提起詐欺及違反銀行法之刑事告訴，經檢察官偵查後，
    則認不能認定被告有詐欺及洗錢之故意，而不另為不起訴處
    分，經本院刑事庭審理，亦認無證據證明被告對詐欺部分知
    情等情，有臺灣新北地方檢察署檢察官109年度偵字第35763
    號、第41205號、110年度偵字第5677號、第22170號起訴書
    、臺中地檢110年度偵字第8878號不起訴處分書、臺中高分
    檢110年度上聲議字第1392、2254號處分書、本院110年度聲
    判字第120號事裁定可稽（本院卷一第289至299、487至509
    頁、卷二第65至88、99至118、147至182、335至352頁），
    足見被告潘育霈、潘畇灃僅因身為被告葉媛媚子女，協助分
    擔被告葉媛媚交辦事宜，並未參與或加入原告與被告葉媛媚
    投資事業；被告林靖晏、被告葉媛媚則提供帳戶收受原告匯
    款，既均不知其上線為詐欺集團成員，僅以參與投資收受款
    項，再為投資行為，對於原告亦不負防止損害發生之注意義
    務。另亦無相關事證，足供認定被告有何違反銀行法之行為
    ，自無從認定被告有違反保護他人法律，致原告受有損害之
    侵權行為，則原告主張被告提供不實資訊招攬投資之共同侵
    權行為，致原告誤信而參與投資致受有損害云云，尚難信為
    真實，被告自不負民法第184條第2項及第185條共同侵權行
    為責任。
四、綜上所述，原告主張被告以高報率為招攬投資，違反刑法及
    銀行法之保護他人法律規定，致原告誤信為真而決定投資，
    原告因而受有匯入及交付被告投資款之損害云云，難認為真
    ，則原告執此請求被告給付SKY投資之投資款、ANB投資之投
    資款，自屬無據。從而，原告本於侵權行為及共同侵權行為
    之法律關係，請求林靖晏應給付原告292萬9900元、被告連
    帶給付原告552萬6925元，及均自起訴狀繕本送達翌日起至
    清償日止，按年息5%計算之法定遲延利息，為無理由，不應
    准許，應予駁回。又原告之訴既經駁回，其假執行之聲請即
    失所依附，應併予駁回。
五、本件事證已臻明確，兩造其餘之攻擊、防禦方法，核與判決
    結果不生影響，毋庸逐一論列，併此敘明。
伍、結論：原告之訴為無理由，依民事訴訟法第78條，判決如主
    文。
中　　華　　民　　國　　111 　年　　7 　　月　　14　　日
                  民事第五庭    法  官  林秀菊
正本係照原本作成。
如對本判決上訴，須於判決送達後20日內向本院提出上訴狀。如
委任律師提起上訴者，應一併繳納上訴審裁判費。
中　　華　　民　　國　　111 　年　　7 　　月　　14　　日
                                書記官  劉子瑩